臺灣高等法院刑事判決　　　　　　　　96年度上訴字第2218號
上　訴　人
即　被　告　乙○○
選任辯護人　景玉鳳律師
上列上訴人因公共危險案件，不服臺灣板橋地方法院96年度訴字
第304號，中華民國96年4月26日第一審判決（起訴案號：臺灣板
橋地方法院檢察署95年度偵字第29118號），提起上訴，本院判
決如下：
    主  文
原判決撤銷。
乙○○放火燒燬現有人所在之建築物，未遂，處有期徒刑年捌
月，減刑為有期徒刑壹年拾月，扣案松香水壹瓶沒收。
    事  實
一、乙○○於民國95年12月22日凌晨1 時許，至臺北縣板橋市○
    ○街147 號地下1 樓甲○○經營之「夢中人卡拉OK店」飲酒
    消費，迄同日凌晨2 時10分許結帳時，因帳單金額問題與甲
    ○○發生爭執，心生不滿，其可預見該址地下室有人員在內
    ，竟仍基於放火燒燬該現有人所在之建築物之犯意，自其所
    有、停放臺北縣板橋市○○路385巷28弄11號住處前之機車
    置物箱內，取出松香水1瓶、布條1塊，旋於同日凌晨2時20
    分許返回「夢中人卡拉OK店」，在該建築物鐵捲門前，以前
    述布條塞置松香水瓶口，再以自備打火機點燃布條，引發火
    災，火勢延燒、燻黑該建築物鐵捲門，並致設於外牆之監視
    器電線（貼近地板部分）及門口塑膠地墊遇熱熔化。嗣於同
    日凌晨2時30分許，甲○○在前址「夢中人卡拉OK店」內，
    自監視器畫面察覺門口出現煙霧，且有燒焦異味，遂與某真
    實姓名年籍不詳、綽號「小新」之成年男性員工自逃生門逃
    出，並以滅火器撲滅火勢，方未破壞該建築物之主要效用。
    乙○○則逃離現場，而於同日凌晨3時許，在臺北縣板橋市
    ○○路134號前為警查獲，並在臺北縣板橋市○○街147號前
    扣得松香水1瓶。
二、案經臺北縣政府警察局海山分局報請臺灣板橋地方法院檢察
    署檢察官偵查起訴。
    理  由
壹、甲○○於警詢及檢察官訊問時所為陳述之證據能力：
    按被告以外之人於審判外之言詞或書面陳述，除法律有規定
    者外，不得作為證據，刑事訴訟法第159 條第1 項定有明文
    。而被告以外之人於審判外之陳述，經當事人於審判程序同
    意作為證據，法院審酌該言詞陳述或書面陳述作成時之情況
    ，認為適當者，得為證據，則為同法第159 條之5 第1 項所
    明定。經查：甲○○於警詢及檢察官訊問時所為陳述，雖係
    本案被告乙○○以外之人於審判外之陳述，惟被告及辯護人
    於原審審判程序同意作為證據（見原審96年4月12日審判筆
    錄），本院審酌其言詞陳述之情況（查無違法不當情事，且
    檢察官訊問時已告知據實陳述義務及偽證罪之處罰，命其具
    結），認為適當，應認有證據能力。
貳、認定犯罪事實之證據及理由：
一、訊據被告固坦承於95年12月22日凌晨2 時20分許，在臺北縣
    板橋市○○街147 號前放火之事實，惟矢口否認有何放火燒
    燬現有人所在建築物之犯行；辯稱：伊點火時，「夢中人卡
    拉OK店」已關閉鐵捲門結束當日營業，因認無人在內。且當
    時點火燃燒布條與松香油之意思，僅在於嚇唬該卡拉OK店之
    人員，無意燒燬建築物云云。經查：
  (一)被告於95年12月22日凌晨2 時10分許，在臺北縣板橋市○○
    街147 號地下1 樓甲○○所經營之「夢中人卡拉OK店」飲酒
    消費後，於結帳之際，因帳單金額問題與甲○○發生爭執，
    即自其所有、停放住處前之機車置物箱，取出松香水1 瓶、
    布條1 塊，旋於同日凌晨2 時20分許返回「夢中人卡拉OK店
    」，在該址建築物鐵捲門前，以前述布條塞置松香水瓶口，
    而以自備打火機點燃布條，引起火災之事實，業據被告於警
    詢、檢察官訊問及原審審理時坦承不諱，核與證人甲○○於
    警詢中及檢察官訊問時具結證述之情節大致相符，且有松香
    水1瓶扣案可資佐證，俱徵被告前揭不利於己之自白與事實
    相符。而被告在「夢中人卡拉OK店」鐵捲門前縱火時，該建
    築物尚有負責人甲○○及綽號「小新」之成年男性員工在內
    整理內務，且該建築物經被告以松香水引發火災，其鐵捲門
    遭火勢燻黑，設置外牆之監視器電線（貼近地板部分）及門
    口塑膠地墊亦因高溫熔化等情，亦據證人甲○○於檢察官訊
    問時及本院審理中具結證述屬實，並有現場照片5幀附卷足
    稽，堪認被告確已著手放火燒燬現有人所在之建築物。惟依
    證人甲○○於檢察官訊問時具結證述之情節，被告引燃松香
    水縱火後未久，即經甲○○與「小新」察覺及時撲滅火勢，
    與卷附現場照片對照以觀，該建築物僅鐵捲門、牆面部分及
    地墊遭燻黑、毀損，其主要效用未受破壞，是被告放火尚未
    致生建築物燒燬之結果，應屬未遂。又證人甲○○於本院審
    理時雖稱「未看到火」，然觀之該建築物鐵捲門已遭燻黑，
    且外牆之監視器電線（貼近地板部分）及門口塑膠地墊已遇
    熱熔化，均足以證明被告已點燃布條，證人甲○○發現煙霧
    時，已錯過被告點燃之第一時間，其稱「未看到火」，尚不
    足以推翻被告已點燃布條之事實。
  (二)被告雖以前揭情詞為辯，然其於警詢時供稱：「（我）是於
    95年12月22日2 時20分，在板橋市○○街147 號前要往地下
    室1 樓『夢中人卡拉OK店』大門口縱火。」等語（見臺灣板
    橋地方法院檢察署95年度偵字第29118 號偵查卷宗第15頁）
    ，證人甲○○於警詢時則證稱：「乙○○... 是於95年12月
    22日1 時許左右進入店內消費，至2 時10分許離開，他要離
    開結帳時，因帳單金額部分他有跟我產生口角爭執。」等語
    （見上開偵查卷宗第22頁），參以前址「夢中人卡拉OK店」
    為提供飲酒、唱歌等娛樂消費之餐飲業場所，被告於95年12
    月22日凌晨2 時10分許結帳離去，旋於10分鐘後返回原址，
    以其結束當日營業未久，被告就該店內仍有人員在場從事內
    務整理等相關業務，當有所預見，詎猶執意縱火燒燬之，顯
    有燒燬現有人所在建築物之故意甚明。被告辯稱：伊見前址
    建築物鐵門關閉，認無人在內，且僅意在嚇唬店內人員云云
    ，無非卸責之詞，諉無可採。
  (三)又被告於警詢、檢察官訊問、原審準備程序及本院審理時始
    終供承以布條塞置松香水瓶口後點燃之方式縱火，且依前揭
    現場照片所示，被告係將其松香水瓶罐緊鄰上址建築物鐵捲
    門放置，足見被告係藉塞置瓶口之布條引燃瓶內松香水，期
    以松香水引發火勢燒燬前址建築物，該布條或被告偶然脫下
    之外套，均非其放火燒燬之目標。被告於原審選任之辯護人
    所辯：被告旨在燒燬其所有之外套，不慎延燒上開建築物鐵
    捲門之情，與被告供述之情節，顯屬扞格，尚難遽予採信。
  (四)至被告行為前曾飲用酒精飲料，經警於當日凌晨3 時28分許
    實施酒精濃度測試，其呼氣酒精濃度達每公升0 點56毫克，
    固有酒精測定紀錄1紙存卷為憑，且證人甲○○於本院審理
    時亦到庭證稱：「被告已酒醉，沒什麼意識」等語。惟被告
    酒後猶得計算其消費金額，進而與甲○○爭執帳單問題，且
    依其當時知覺理會，尚能正確判斷松香水為具有助燃效果之
    化學物質，足引發相當火勢，而以布條塞置松香水瓶口引燃
    之，益徵被告行為時並未因酒精作用達不能辨識行為違法或
    欠缺依其辨識而行為之能力之程度。況被告係在「夢中人卡
    拉OK店」唱歌消費而飲用酒精飲料，縱因酒精作用致行為當
    時辨識行為違法或依其辨識而行為之能力顯著降低，亦屬故
    意自行招致，依刑法第19條第3項規定，不得以此減輕其刑
    。
  (五)綜上，本案事證明確，被告犯行堪予認定。
二、核被告所為，係犯刑法第173 條第3 項、第1 項之放火燒燬
    現有人所在建築物未遂罪。被告已著手於放火行為之實行而
    未生建築物燒燬之結果，為未遂犯，酌依刑法第25條第2 項
    規定，按既遂犯之刑度減輕其刑。
三、原審對被告予以論罪科刑，固非無見，惟查：被告行為後，
    九十六年罪犯減刑條例業於九十六年七月四日經總統公布，
    並於同年月十六日施行，被告係於九十六年四月二十四日以
    前犯本罪，符合罪犯減刑條例第二條第一項第三款之規定，
    應予以減刑，原審未及審酌，容有未洽。被告上訴意旨，仍
    執陳詞，否認放火燒燬現有人所在建築物未遂之犯行云云，
    雖無理由，但原判決既有上開可議之處，自應由本院予以撤
    銷改判。爰審酌被告因飲酒消費金額與甲○○發生爭執，率
    然縱火燒燬現有人所在之建築物，對公眾生命、身體、財產
    安全所肇危害至鉅，依其情節，客觀上尚難認足引起一般同
    情，而有情堪憫恕之狀，仍應嚴予非難，兼衡被告之素行、
    智識程度、犯罪之動機、目的、手段，及被告縱火後，幸經
    及時察覺撲滅火勢，而未發生人員傷亡之實害結果，暨被告
    犯後業就甲○○所受財產損失成立調解，有臺北縣板橋市調
    解委員會調解筆錄1件可參，並坦承部分犯行之態度等一切
    情狀，量處有期徒刑三年八月，再依中華民國九十六年罪犯
    減刑條例第二條第一項第三款之規定，減為有期徒刑一年十
    月。扣案松香水1瓶，係被告所有供放火使用之物，此據被
    告供承在卷，應依刑法第38條第1項第2款規定沒收之。至被
    告持以點燃布條之打火機1個，雖係被告所有之物，然於被
    告逃匿時遺失，亦據被告陳明，所使用布條則經燒燬而滅失
    ，均未扣案，為免日後執行困擾，爰不併予宣告沒收。
據上論斷，應依刑事訴訟法第369條第1項前段、第364條、第299
條第1項前段，刑法第173條第3項、第1項、第25條第2項、第38
條第1項第2款，中華民國96年罪犯減刑條例第2條第1項第3款、
第7條，判決如主文。
本案經檢察官吳國南到庭執行職務。
中　　華　　民　　國　　96　　年　　8 　　月　　29　　日
       　　　　　 刑事第十六庭審判長法　官　葉騰瑞
                                    法　官　楊貴雄
                                    法　官　莊明彰
以上正本證明與原本無異。
如不服本判決，應於收受送達後十日內向本院提出上訴書狀，其
未敘述上訴之理由者並得於提起上訴後十日內向本院補提理由書
（均須按他造當事人之人數附繕本）。
                                    書記官  周素秋
中　　華　　民　　國　　96　　年　　8 　　月　　29　　日
附錄：本案論罪科刑法條全文
中華民國刑法第173條
（放火或失火燒燬現住建築物及交通工具罪）
放火燒燬現供人使用之住宅或現有人所在之建築物、礦坑、火車
、電車或其他供水、陸、空公眾運輸之舟、車、航空機者，處無
期徒刑或7年以上有期徒刑。
失火燒燬前項之物者，處 1 年以下有期徒刑、拘役或 5 百元以
下罰金。
第 1 項之未遂犯罰之。
預備犯第 1 項之罪者，處 1 年以下有期徒刑、拘役或 3 百元以
下罰金。
